【裁判字號】    90,交抗,1
【裁判日期】    891204
【裁判案由】    聲明異議
【裁判全文】
臺灣高等法院高雄分院刑事裁定          九十年度交抗字第一號
    抗 告 人
    即是議人    甲○○
右抗告人因違反道路交通管理處罰條例案件，不服台灣高雄地方法院八十九年度交聲
字第一０八號中華民國八十九年十二月四日之裁定，提起抗告，本院裁定如左：
      主      文
抗告駁回。
      理      由
一、按汽車駕駛人，駕駛汽車肇事致人受傷或死亡應及採取救護或其他必要之措施，
    並向警察機關報告，不得駛離；違者吊扣其駕照三個月至六個月；逃逸者吊銷駕
    駛執照，道路交通管理處罰條例第六十二條第一項後段定有明文。經查：抗告人
    即異議人於八十九年二月二十八日凌晨二時二十六分許，違反飲酒後吐氣所含酒
    精成分超過每公升０‧二五毫克以上，不得駕車之規定，竟於飲酒後酒精濃度高
    達每公升０‧五二毫克之酒醉狀態下，已達不能為安全駕駛動力交通工具時，仍
    貿然駕駛車牌號碼Ｓ七─六一一七號自用小客車沿高雄市○○區○○路快車道由
    南向北行駛，於行經鼎中路與天祥一路口時，因左轉天祥一路，其右側車身不慎
    撞及沿鼎中路慢車道由北向南行駛顧玉峰所駕駛之ＯＮＵ─０六八號重型機車前
    車頭，顧玉峰因而人車倒地並受有傷害，異議人於肇事傷人後，即駕車駛離現場
    逃逸。嗣經高雄市交通事件裁決所以異議人酒精濃度過量及肇事傷人後逃逸之違
    規事實開單裁處吊銷異議人之駕駛執照。異議人不服向原審聲明異議，略以：肇
    事當日其因喝醉酒，車內音響又開很大，且車外燈光昏暗，並未察覺前開撞擊事
    故而繼續行駛，待發覺有異後，欲掉頭折返現場並停車察看時，即為鼎金派出所
    警員攔截查獲，其並無駕車逃逸之行為，且該機車騎士亦無重傷或死亡之情形，
    因認原處分機關據以裁罰，自有未洽，應予撤銷云云。
二、原審以異議人於前揭時地飲酒過量後駕車肇事致人受傷後逃逸乙節，業據異議人
    於八十九年六月十八日高雄市政府警察局交通大隊交通事故談話記錄表中坦承：
    「（問：肇事後如何處置、報案經過？）答：我（即異議人）未下車處理即駛離
    現場，亦未向警方報案自首。」，並有高雄市政府警察局高市警刑字第Ｂ000
    00000號舉發違反道路交通管理事件通知單及異議人與被害人和解書各一紙
    存卷可稽，核與證人即車禍當日攔截異議人到案之高雄市政府警察局三民二分局
    鼎金派出所員警黃文善到庭證稱：「當天我是巡邏勤務，經過天祥路、鼎中路口
    時，尚未下車時路旁民眾告訴我是異議人那部車撞倒人，跑不會很久，我才掉頭
    過去追，當時異議人有與我交會擦身而過。快靠近文藻學院時我才攔下他，他尚
    有一點酒意。他並沒有跟我表示有無撞倒人，只有跟我回去現場‧‧‧，發生事
    故後異議人是走天祥路往民族路右轉，我大概追五分鐘，有超過五百公尺以上。
    他右轉約一百公尺停下來，為何停下來我不知道。但當時我們有警示燈、警笛」
    等語相符（本院八十九年十月二十六日訊問筆錄），且異議人既稱車禍當時因喝
    醉酒，車內音響聲過大，車外燈光昏暗等因素而未察覺車禍之發生，何以嗣後又
    發覺情形有異而欲折返現場，且於警方將之攔截時，其亦未向警方表示曾發生車
    禍，至於異議人曾主動停車一節，因當時警方已在後追趕異議人並有開警示燈及
    警笛，衡情異議人因目睹警車自後趕至而自行停車亦屬常情。再者，道路交通管
    理處罰條例第六十二條第一項之規定，旨在科予駕駛人於發生道路交通事故並致
    人受傷或死亡時，應即時救護或採取必要之措施，以防損害範圍之擴大及事後肇
    事責任難以認定，並不以致人受重傷或死亡為必要。因此，異議人前開辯解尚非
    可採。原處分機關據以援引上開規定，裁處異議人吊銷駕駛執照，於法並無不合
    ，本件異議為無理由，以裁定駁回異議。
三、異議人抗告意旨仍執陳詞，以本件車禍，並未造成被害人重傷或死亡，且傷害部
    分，業經原審法院以八十九年度雄交簡字第八五四號判決異議人罪刑確定，原處
    分機關裁處吊銷執照，顯然一罪兩罰，因而指摘原裁定異議駁回尚有未當，然查
    道路交通管理處罰條例第六十二條第一項之規定，並不以致人受重或死亡為必要
    ，業經原裁定具論甚詳，至異議人係因服用酒類，不能安全駕駛動力交通工具而
    駕駛，觸犯刑法第一百八十五條之三之公共危險罪，經原審法院判處罰金，與其
    違反交通法規受吊銷執照之裁罰並不相悖，是原審裁定駁回異議人之聲明異議，
    並無不合，異議人之抗告非有理由，應予駁回。
四、據上論斷，應依道路交通案件處理辦法第二十六條，刑事訴訟法第四百十二條，
    裁定如主文。
中    華    民    國      九十      年       一       月        九      日
                              臺灣高等法院高雄分院刑事第四庭
                                  審判長法官  莊  鎮
                                        法官  陳啟造
                                        法官  陳吉雄
右正本證明與原本無異。
不得再抗告。
                                      書記官  沈有進
中    華    民    國      九十      年       一       月     十  一     日
                                                                        Ｆ


司法院資訊處製作；財團法人民間司法改革基金會備份。
